臺灣臺南地方法院刑事判決
110年度訴字第1323號
公  訴  人  臺灣臺南地方檢察署檢察官
被      告  蘇信瑋


上列被告因妨害秩序等案件，經檢察官提起公訴（110年度少連
偵字第99號），因被告就被訴事實為有罪之陳述，本院合議庭裁
定改依簡式審判程序，判決如下：
    主  文
戊○○犯攜帶兇器，在公共場所聚集三人以上，下手實施強暴罪，
處有期徒刑壹年貳月。
未扣案之球棒參枝均沒收，於全部或一部不能沒收或不宜執行沒
收時，追徵其價額。
    事實及理由
一、查本案被告戊○○所犯之罪，其法定刑為死刑、無期徒刑、
    最輕本刑為3 年以上有期徒刑以外之罪，亦非高等法院管轄
    第一審案件，被告於本院準備程序中就被訴事實為有罪之陳
    述（見本院卷第69頁）。經告知被告簡式審判程序之旨，並
    聽取檢察官、被告之意見後，由本院合議庭裁定進行簡式審
    判程序，依刑事訴訟法第273 條之2 規定，本件證據調查，
    不受同法第159 條第1 項、第161 條之2 、第161 條之3 、
    第163 條之1 及第164 條至第170 條規定之限制，合先敘明
    。
二、本件犯罪事實及證據，除證據部分補充「被告於本院準備程
    序及審理時之自白」外，其餘均引用如附件起訴書有關被告
    戊○○部分之記載。
三、論罪科刑
  ㈠按成年人教唆、幫助或利用兒童及少年犯罪或與之共同實施
    犯罪或故意對其犯罪者，加重其刑至2 分之1 ，兒童及少年
    福利與權益保障法第112 條第1 項前段定有明文。惟成年人
    故意對兒童及少年犯罪而依該條項規定加重其刑者，固不以
    其明知被害人為兒童及少年為必要，但仍須證明該成年人有
    對兒童及少年犯罪之不確定故意，亦即該成年人須預見被害
    人係兒童及少年，且對於兒童及少年犯罪並不違背其本意，
    始足當之（最高法院95年度台上字第5731號判決參照）。查
    本案被告戊○○為民國00年0月00日生出生，於110年6月15日
    案發時為成年人。而本案告訴人即被害人甲○○係93年7月26
    日生，於案發時係12歲以上未滿18歲之少年，有其等個人年
    籍資料在卷可查。然成年人故意對兒童及少年犯罪，兒童及
    少年福利與權益保障法第112 條第1 項本文後段固亦有加重
    規定，然需所犯者為侵害個人法益之罪，始有其適用（最高
    法院99年度台上字第7203號判決參照）。查刑法第150 條第
    1、2項第1款之罪，係為保護社會秩序與安寧，屬於社會法
    益，並非個人法益；而被告涉犯之刑法第277條第1項之傷害
    罪，雖屬個人法益，因與上揭刑法第150 條第2項第1款之罪
    ，為想像競合犯，適用較重之刑法第150 條第1、2項第1款
    之罪(同下述)，故被告下手實施強暴之對象雖為未滿18歲之
    甲○○，然此部分亦不得適用前揭規定加重其刑，合先敘明。
　㈡核被告所為，係犯刑法第150 條第2 項第1 款、第1 項後段
    之攜帶兇器在公共場所聚集三人以上下手實施強暴罪及刑法
    第277條第1項之傷害罪。
　㈢被告與同案被告丁○○、乙○○及少年謝○睿(另案辦理)於上揭攜
    帶兇器在公共場所聚集三人以上下手實施強暴犯行及傷害犯
    行，有犯意聯絡及行為分擔，均應論以共同正犯。再被告一
    行為涉犯上揭二罪名，為想像競合犯，應論以較重之攜帶兇
    器在公共場所聚集三人以上下手實施強暴罪。又本件犯罪構
    成要件須聚集三人以上，性質上屬於聚合犯，並應以在場共
    同實施或在場參與分擔實施犯罪之人為限，而依刑法條文有
    「結夥三人以上」者，其主文之記載並無加列「共同」之必
    要（最高法院79年度台上字第4231號判決意旨參照），是本
    條文以「聚集三人以上」為構成要件，應為相同解釋，方為
    適論，附此敘明。
  ㈣按犯刑法第150 條第1 項之罪，而有下列之情形者，得加重
    其刑至二分之一：一、意圖供行使之用而攜帶兇器或其他危
    險物品犯之。二、因而致生公眾或交通往來之危險。同法條
    第2 項定有明文。是上開得加重條件，屬於相對加重條件，
    並非絕對應加重條件，是以，事實審法院依個案具體情狀，
    考量當時客觀環境、犯罪情節及危險影響程度、被告涉案程
    度等事項，綜合權衡考量是否有加重其刑之必要性。查本件
    所攜帶之兇器為質地堅硬之球棒等物，且數量非少，並已用
    於聚集三人以上施強暴犯行，且造成告訴人甲○○如起訴書所
    載傷勢，傷勢非甚為輕微，更嚴重影響社會安寧，未加重前
    之法定刑不足以評價被告之犯行，本院認有依前揭規定予以
    加重其刑之必要，爰依法就被告所犯前揭罪刑部分加重其刑
    。
  ㈤按兒童及少年福利與權益保障法第112 條第1 項前段規定：
    「成年人教唆、幫助或利用兒童及少年犯罪或與之共同實施
    犯罪或故意對其犯罪者，加重其刑至2 分之1 。」係以成年
    之行為人所教唆、幫助、利用、共同犯罪或其犯罪被害者之
    年齡，作為加重刑罰之要件，固不以該行為人具有確定故意
    而明知兒童及少年之年齡為必要，但至少仍須存有不確定故
    意，亦即預見所教唆、幫助、利用、共同實行犯罪或故意對
    其犯罪之人，係為兒童或少年，而不違背其本意者，始足當
    之（最高法院108 年度台上字第2554號判決亦同此見解），
    已如前述。查本件被告為88年3月25日出生，於110年6月15
    日案發時為成年人，而本案共犯謝○睿係93年1月生，於案發
    時係12歲以上未滿18歲之少年，有其等個人年籍資料在卷可
    查。被告於本院審理中雖就少年謝○睿於案發時為少年乙節
    並不否認，然被告之自白，不得作為判斷有罪事實之惟一證
    據，且本院參酌被告與少年，僅有數面之緣，二人間並不熟
    識，有被告與少年謝○睿之警詢及檢察官之偵查筆錄附卷可
    稽(分見警卷第19、26頁，偵卷第40頁)，難認被告於案發當
    時明知謝○睿為18歲以下之少年，依罪疑利並歸於被告原則
    ，被告與共犯共同犯上揭攜帶兇器在公共場所聚集三人以上
    下手實施強暴罪，自不應依兒童及少年福利與權益保障法第
    112 條第1 項前段規定，加重其刑。
  ㈥爰審酌被告僅因友人丁○○與告訴人於電話中起口角，即駕駛
    車輛，搭載綽號阿奇、小偉等人到場，三人持球棒下車，被
    告雖未曾手毆打告訴人，然同車之阿奇、小偉等人均曾毆打
    告訴人(見警卷第27頁)與共犯於公共場所為上揭犯行，視法
    律為無物，更嚴重影響社會秩序、破壞社會安寧，行為應予
    譴責。惟念及被告犯後始終坦承上揭所犯罪行，然未與告訴
    人及其法定代理人達成和解，未賠償告訴人所受之損害，及
    參酌被告自109年間起，雖涉及多起妨害自由、毀棄損害、
    傷害、妨害秩序等案件，然除本案及另起傷害案件外(111年
    度偵字第2337號、111年度訴字第257號)，皆經檢察官以證
    據不足而為不起訴處分，至上揭經起訴之傷害案件，係發生
    在本案之後，自均不得作為不利益被告之判斷事實，附此敘
    明。另參酌被告於本院審理中自陳其為國中畢業之智識程度
    、目前無業、無收入，未婚、無子女，母親約50歲，父親因
    與母親離婚，而未與被告同住，母親、一個哥哥均在工作，
    毋庸被告撫養，另一個妹妹在唸書，由保姆照顧，保姆費用
    則由其母親支出等一切情狀，量處如主文所示之刑，以示懲
    戒。
四、沒收：本件案發當時被告駕駛其所有之車號000-0000號自用
    小客車(見警卷第25、30頁)，搭載綽號阿奇、小偉等人到場
    ，三人均持球棒下車，業據被告戊○○於警詢中供明在卷(見
    警卷第25頁)，足認上揭3枝球棒均為被告所有，係供其與共
    犯等犯罪所用之物，爰依刑法第38條第2 項前段規定於宣告
    沒收，並於全部或一部不能沒收或不宜執行沒收時，依同條
    第4項之規定，追徵其價額；至同案共犯丁○○攻擊告訴人所
    使用之塑膠椅，因丁○○尚未到案，尚無證據足以證明係丁○○
    或共犯所有，爰不另為沒收之諭知，附此敘明。
據上論斷，應依刑事訴訟法第273 條之1 、第299 條第1 項前段
、第310 條之2 、第454 條第2 項，判決如主文（本案採判決精
簡原則，僅引述程序法條）。
本案經檢察官 徐書翰 提起公訴，檢察官 丙○○ 到庭執行職務。
中　　華　　民　　國　　111 　年　　6 　　月　　2 　　日

                  刑事第三庭  法  官  蔡直青
　　　　　　　　　
以上正本證明與原本無異。
如不服本判決應於收受判決後20日內向本院提出上訴書狀，並應
敘述具體理由。其未敘述上訴理由者，應於上訴期間屆滿後20日
內向本院補提理由書(均須按他造當事人之人數附繕本)「切勿逕
送上級法院」。
告訴人或被害人對於判決如有不服具備理由請求檢察官上訴者，
其上訴期間之計算係以檢察官收受判決正本之日期為準。
                              書記官  鄭瓊琳  
中　　華　　民　　國　　111 　年　　6 　　月　　2 　　日
附錄本案論罪科刑法條全文：
中華民國刑法第150條
①在公共場所或公眾得出入之場所聚集三人以上，施強暴脅迫者
  ，在場助勢之人，處 1 年以下有期徒刑、拘役或 10 萬元以
  下罰金；首謀及下手實施者，處 6 月以上 5 年以下有期徒刑
  。
②犯前項之罪，而有下列情形之一者，得加重其刑至二分之一：
　一、意圖供行使之用而攜帶兇器或其他危險物品犯之。
  二、因而致生公眾或交通往來之危險。 
　　
附件：
　　臺灣臺南地方檢察署檢察官起訴書
                                   110年度少連偵字第99號
　　被　　　告　丁○○　男　19歲（民國00年0月0日生）
　　　　　　　　　　　　住○○市○○區○○○街000號
　　　　　　　　　　　　國民身分證統一編號：Z000000000號
　　　　　　　　乙○○　男　22歲（民國00年0月00日生）
　　　　　　　　　　　　住○○市○○區○○路0段000號
　　　　　　　　　　　　國民身分證統一編號：Z000000000號
　　　　　　　　戊○○　男　20歲（民國00年0月00日生）
　　　　　　　　　　　　住○○市○區○○路0段000號9樓
　　　　　　　　　　　　國民身分證統一編號：Z000000000號
上列被告等因妨害秩序等案件，已經偵查終結，認應該提起公訴
，茲將犯罪事實及證據並所犯法條分敘如下：
　　　　犯罪事實
一、丁○○因與甲○○發生口角，渠等即於民國110年6月15日1時許
    ，透過電話相約在臺南市○○區○○路000號明直宮談判，丁○○
    另邀約乙○○、戊○○、少年謝○睿（93年1月生，真實姓名年籍
    詳卷，所涉妨害秩序等案件，另由臺灣臺南地方法院少年法
    庭處理）及其他不詳人士一同前往。嗣於同日1時40分許，
    丁○○、乙○○、戊○○、謝○睿抵達該處後，渠等竟共同基於三
    人以上意圖供行使之用而攜帶兇器施強暴脅迫及傷害之犯意
    聯絡，分持塑膠椅及客觀上足供兇器使用之球棒等物攻擊甲○○，致甲○○受有上背部挫擦傷、右上肢挫傷、左側小腿挫擦
    傷、右側食指擦傷、左髖、大腿挫傷等傷害。
二、案經甲○○訴由臺南市政府警察局歸仁分局報告偵辦。
　　　　證據並所犯法條
一、上開犯罪事實，業據被告丁○○、乙○○、戊○○於警詢及偵查中
    坦承不諱，核與告訴人甲○○、證人謝○睿、袁子正、李明臻
    於警詢及偵查中證述之情節相符，並有台灣基督長老教會新
    樓醫療財團法人臺南新樓醫院診斷證明書1份、監視器錄影
    畫面翻拍照片6張在卷可憑，足認被告丁○○、乙○○、戊○○之
    自白與事實相符，其等犯嫌堪以認定。
二、核被告丁○○、乙○○、戊○○所為，均係犯刑法第150條第2項第
    1款、第1項之意圖供行使之用攜帶兇器在公共場所聚集三人
    以上施強暴脅迫、第277條第1項之傷害罪嫌。被告丁○○、乙○○、戊○○、謝○睿就上開犯嫌間，具有犯意聯絡及行為分擔
    ，請論以共同正犯。又被告丁○○、乙○○、戊○○以一行為同時
    觸犯上開數罪名，為想像競合犯，請從一重之意圖供行使之
    用攜帶兇器在公共場所聚集三人以上施強暴脅迫罪處斷。被
    告乙○○、戊○○為成年人，與未滿18歲之少年謝○睿共同實施
    犯罪，請依兒童及少年福利與權益保障法第112條第1項前段
    規定，加重其刑。
三、依刑事訴訟法第251條第1項提起公訴。
　  此　致
臺灣臺南地方法院
中　　華　　民　　國　 110　　年　　12　　月　　6 　　日
　　　　　　　　　　　　　　　檢察官  徐  書  翰
本件證明與原本無異
中　　華　　民　　國　 110　　年　　12　　月　　14　　日
                              書記官  甘  東  民
附錄所犯法條：　　
中華民國刑法第150條
在公共場所或公眾得出入之場所聚集三人以上，施強暴脅迫者，
在場助勢之人，處 1 年以下有期徒刑、拘役或 10 萬元以下罰
金；首謀及下手實施者，處 6 月以上 5 年以下有期徒刑。
犯前項之罪，而有下列情形之一者，得加重其刑至二分之一：
一、意圖供行使之用而攜帶兇器或其他危險物品犯之。
二、因而致生公眾或交通往來之危險。

中華民國刑法第277條
傷害人之身體或健康者，處 5 年以下有期徒刑、拘役或 50 萬
元以下罰金。
犯前項之罪，因而致人於死者，處無期徒刑或 7 年以上有期徒
刑；致重傷者，處 3 年以上 10 年以下有期徒刑。